【裁判字號】    92,訴,1345
【裁判日期】    920929
【裁判案由】    搶奪等
【裁判全文】
臺灣板橋地方法院刑事判決                        九十二年度訴字第一三四五號
    公  訴  人  臺灣板橋地方法院檢察署檢察官
    被      告  甲○○
右列被告因搶奪等案件，經檢察官提起公訴（九十二年度偵字第二五０一號），本院
判決如左：
    主  文
甲○○共同意圖為自己不法之所有而搶奪他人之動產，處有期徒刑拾月。又變造國民
身分證，足以生損害於公眾及他人，處有期徒刑貳月。又共同連續攜帶兇器毀越安全
設備竊盜，處有期徒刑捌月。扣案之鑰匙壹支沒收。應執行有期徒刑壹年陸月。扣案
之鑰匙壹支沒收。
    事  實
一、甲○○曾因竊盜案件，經本院於民國九十一年九月九日以九十一年度板簡字第一
    二八０號判處有期徒刑三月，如易科罰金，以三百元折算一日，於九十二年五月
    十二日執行完畢（不致使本件構成累犯）。猶不知警惕，竟與年籍姓名不詳綽號
    「阿忠」之成年男子，共同意圖為自己不法之所有，基於搶奪他人動產之犯意聯
    絡，於九十二年一月九日凌晨四時三十分許，由甲○○騎乘前開「阿忠」之人所
    有之機車搭載「阿忠」行經台北縣中和市○○街與民樂街口時，見丙○○獨自一
    人行經該處，「阿忠」即提議行搶，由甲○○騎乘前開機車駛近丙○○，而由「
    阿忠」下手施不法腕力搶奪丙○○之皮包一只（內有金融卡二張、信用卡、國民
    身分證、健保卡各一張及行動電話一具），得手後僅留下丙○○之身分證、健保
    卡各一張，其餘如金融卡、信用卡連同皮包等物均棄置於不詳處所，行動電話則
    透過跳蚤市場雜誌尋找買主並以新台幣（下同）五百元之價格出售得利。又其於
    不詳時間，在其台北縣土城市○○街三巷四號五樓住處，明知該處遺留之不詳姓
    名女子之相片一張，為該人之遺失物，仍將之侵占入己。並於九十二年一月十二
    日在上址另行基於變造特種文書之犯意，將前開搶奪所得之丙○○國民身分證上
    丙○○相片取下，換貼所侵占之遺失物即前開不詳姓名女子之相片，而變造丙○○之國民身分證，足以生損害於戶政機關證照管理正確性之信賴及丙○○之人格
    權益，惟並未加以行使。又甲○○另行意圖為自己不法之所有，基於竊盜之概括
    犯意，先於九十二年一月十四日晚間九時許，在台北縣板橋市○○路五四號前，
    獨自一人以自備之鑰匙竊取丁○○所有車牌號碼ＯＸＴ─九五一號機車，得手後
    供其騎乘之用。後於同年月十五日凌晨三時許，與李佳璋基於前開竊盜之犯意聯
    絡，先由李佳璋攜帶客觀上足以對人之生命、身體、健康、安全構成威脅，具有
    危險性之兇器一字起子一支，至台北縣中和市○○路三三０號「北京薑母鴨」店
    ，由李佳璋持前開一字起子破壞上址安全設備即鐵捲門開關之盒子（毀損部分未
    據告訴），並按開關使鐵捲門打開，進入前開並無人在之處所，甲○○即與李佳
    璋共同入內竊取打卡鐘一台、特級高梁酒十六瓶、玉泉清酒一瓶、約翰走路洋酒
    十一瓶等物。嗣於九十二年一月十五日下午三時五十五分許，為警在台北縣土城
    市○○街三巷四號五樓查獲，並扣得變造之丙○○國民身分證一張、丙○○之健
    保卡一張、其所有供其竊取前開機車所用之鑰匙一支、打卡鐘一台、特級高梁酒
    十六瓶、玉泉清酒一瓶、約翰走路洋酒十一瓶、丁○○所有車牌號碼ＯＸＴ─九
    五一號機車一部。
二、案經台北縣政府警察局土城分局報告臺灣板橋地方法院檢察署檢察官偵查起訴。
    理  由
一、右揭事實，業據被告甲○○於本院審理時坦承不諱，亦據被害人丙○○、丁○○
    、乙○○指述綦詳，核與共犯李佳璋所述情節相符，此外並有台北縣政府警察局
    土城分局清水派出所贓物領具三紙、起出贓物地點之相片十幀在卷可稽，變造之
    丙○○國民身分證一張、其所有供其竊取丁○○所有車牌號碼ＯＸＴ─九五一號
    機車所用之鑰匙一支扣案可資佐證，足徵被告自白與事實相符。本件事證明確，
    被告犯行堪以認定，應予依法論科。
二、查國民身分證係由該管公務員依據相關資料制作、核發，係用以表示特定人關於
    品行、能力之證書，屬於具有公文書性質之特種文書，為刑法第二百十二條所定
    特許證。而一字起子為金屬製品，前端甚堅硬且尖銳，客觀上具有危險性，足以
    對人之身體、生命、安全構成威脅，應屬兇器。核被告所為係犯刑法第三百二十
    五條第一項之搶奪罪、同法第三百三十七條之侵占遺失物罪、同法第二百十二條
    之變造特種文書罪、同法第三百二十條第一項之普通竊盜罪、同法第三百二十一
    條第一項第二款、第三款之攜帶兇器毀越安全設備竊盜罪。其就搶奪犯行與年籍
    姓名不詳綽號「阿忠」之成年男子間，就加重竊盜犯行與李佳璋間，有犯意之聯
    絡及行為之分擔，皆為共同正犯。被告先後二次竊盜犯行，時間緊接，基本犯罪
    構成要件相同，顯係基於概括犯意反覆為之，為連續犯，應依刑法第五十六條從
    一重之攜帶兇器毀越安全設備竊盜罪一罪論，並加重其刑。被告所犯侵占遺失物
    及變造特種文書罪間，有方法結果之牽連關係，應從一重之變造特種文書罪論處
    。所犯搶奪罪、變造特種文書及連續竊盜罪三罪間，犯意各別，行為不同，應予
    分論併罰。公訴人雖未就前開侵占遺失物犯行提起公訴，然檢察官就犯罪事實一
    部起訴者，其效力及於全部，本件前開侵占遺失物部分，與前揭論罪科刑之變造
    特種文書罪間，有牽連犯裁判上一罪關係，已如前述，本院自應就屬於裁判上一
    罪之侵占遺失物部分一併加以裁判。爰審酌被告僅因缺錢花用即為搶奪及竊盜犯
    行，僅因好玩即變造他人之國民身分證，前已有竊盜犯行經本院判處有期徒刑三
    月，兼衡其品行、犯罪之目的、手段、所搶得及竊得財物之價值、所生危害，及
    坦承犯行等犯罪後態度等一切情狀，分別量處如主文所示之刑，並定其應執行之
    刑。扣案之鑰匙一支為被告所有供其竊取前開機車所用之物之事實，業據被告供
    承不諱，為被告所有供其為竊盜犯行所用之物，爰依刑法第三十八條第一項第二
    款宣告沒收。被告前雖因於九十一年七月十七日在台北縣中和市○○路三二七號
    前，以自備鑰匙二支竊取機車一部犯行，經本院以九十一年度板簡字第一二八０
    號判處有期徒刑三月，如易科罰金，以三百元折算一日確定，惟前開竊盜犯行，
    距離本件被告二次竊盜犯行，已有約六個月之差距，尚難認係時間緊接，本件竊
    盜犯行應係另行起意所致，附此敘明。
據上論斷，應依刑事訴訟法第二百九十九條第一項前段，刑法第二十八條、第五十六
條、第二百十二條、第三百二十一條第一項第二、三款、第三百二十五條第一項、第
三百三十七條、第五十五條、第五十一條第五款、第三十八條第一項第二款，罰金罰
鍰提高標準條例第一條前段，判決如主文。
本案經檢察官葉志飛到庭執行職務。
中      華      民      國     九十二     年     九     月    二十九    日
                                臺灣板橋地方法院刑事第二庭
                                    法  官   張   宏   節
右正本證明與原本無異。
如不服本判決，應於判決送達後十日內向本院提出上訴狀。
                                    書記官   李   淑   秋
中      華      民國     九十二     年     九     月    二十九    日
附錄本案論罪科刑法條全文
刑法第三百二十五條：
意圖為自己或第三人不法之所有，而搶奪他人之動產者，處六月以上五年以下有期徒
刑。
因而致人於死者，處無期徒刑或七年以上有期徒刑，致重傷者，處三年以上十年以下
有期徒刑。
第一項之未遂犯罰之。
刑法第二百十二條：
偽造、變造護照、旅券、免許證、特許證及關於品行、能力、服務或其他相類之證書
、介紹書，足以生損害於公眾或他人者，處一年以下有期徒刑，拘役或三百元以下罰
金。
刑法第三百二十一條：
犯竊盜罪而有左列情形之一者，處六月以上五年以下有期徒刑：
一、於夜間侵入住宅或有人居住之建築物、船艦或隱匿其內而犯之者。
二、毀越門扇、牆垣或其他安全設備而犯之者。
三、攜帶兇器而犯之者。
四、結夥三人以上而犯之者。
五、乘火災、水災或其他災害之際而犯之者。
六、在車站或埠頭而犯之者。
前項之未遂犯罰之。
刑法第三百三十七條：
意圖為自己或第三人不法之所有，而侵占遺失物、漂流物或其他離本人所持有之物者
，處五百元以下罰金。


司法院資訊處製作；財團法人民間司法改革基金會備份。
